# 咨询换会计师事务所的多年审计报告的处理事项

提问人：五老峰 时间：2014-02-18 23:24:44
陈老师： 企业债券申请时要提供三年度的审计报告，有些公司发行了企业债券，假设发债文件披露过 2009 － 2011 年度的连审审计报告。一期发行成功后在下年度又申请发行第二期企业债券，申请发行第二期时换了一家会计师事务所，换的会计师事务所又要出2010 － 2012 年度审计报告。我发现不少不同的会计师事务所在公开披露的重叠年度的审计报告往往数量是相同的，即有些后一家披露的 2010 和 2011 年度数据与前一家会计师事务所是一致的。 我想问一下陈老师，对于这种换所的后一家会计师事务所在做 2010 －2012 年度时，对 2010 和 2011 的重叠年度是应完全重做审计底稿呢？还是可以用复核重点的方式来做 2010 和 2011 年度审计底稿呢？
我常想，这种换所后的对重叠的 2010 和 2011 年度是如何做底稿的呢？为什么会做到完全一样呢？是不是对于这种情况可以复核重点的方式做底稿呢？还是可以请原来所提供一些重要的资料进行核对后出具呢？ 特向陈老师咨询。 谢谢了！

回答人：chenyiwei
这个问题并没有统一的规定，主要取决于以下因素：后任事务所可取得的前任工作底稿的范围；前任事务所的工作质量；后任事务所的风险把握等。 根据审计准则，前任事务所编制的审计底稿，其所有权属于前任事务所，前任事务所完全可以拒绝后任事务所调阅其审计底稿的要求。因此，理论上后任事务所获得前任审计底稿都是通过非正常的途径。当然在实务中这种情况大量存在。但同时审计准则又要求后任事务所虽然可以（也应当）与前任沟通，但必须对其发表的审计意见独立负责。因此，即使前任的工作底稿再完善，后任事务所也应当自己执行相当部分的审计程序，不能完全依赖对前任底稿的复核就出具报告。

提问人：五老峰 时间：2014-02-19 07:40:22
陈老师，您是意思是在这种换所情况下，如果取得前任会计师的底稿，新会计师事务所可以采用较大范围审计程序来进行，如对重要的会计科目进行审计程序，可以不用采用完全重作前两年所有的审计程序来完成审计底稿吧。 如果在这种情况取得前任会计师底稿，我们是要全面的复印前任会计师底稿，包括审定表、明细表、检查表、分析表，及前任会计师从公司取得的各种复印资料吧。
或者您认为应从前任会计师中应复印到哪些资料呢？前任会计师会盖章吗？ 另外我想问一下，我们如果取得较多前途会计师较多底时，自己在审计程序时应做什么样的重点程序呢？
第二点，陈老师，如果没有取得前任会计师的底稿，只拿到审计报告，这情况情况下能否采用较大范围的审计程序来执行，而不用完全重做前两年的审计底稿，这种情况下想做得前途完全一致也是很困难的。不知审计准则中会有什么相关规定呢？
谢谢您了！

回答人：chenyiwei
另外，在前任事务所专业声誉较好的情况下，如果无法取得其审计底稿，可以考虑在沟通过程中发出较详细的问卷，如果能够收到回复，也可能可以利用。

回答人：chenyiwei
没有明确规定，根据项目的情况自行把握。基本原则是：利用前任事务所的工作可能可以减轻一定的工作量，但总是有限的，最终还是要自己独立承担报告责任。

提问人：五老峰 时间：2014-02-19 21:34:38
非常感谢陈老师！ 实务中取得前任会计师事务所的底稿，是否可以直接做为自己的底稿附件呢？包括审计表、明细表、检查表等呢？这些前任会计师自己编制的审计底稿，能做后任会计师事务所的底稿附件吗？如果有这些资料，也可以减少一些凭证检查的抽样呢？实务中有这种将前任会计师编制的表格作后任的底稿吗？
另外还想咨询一下，如果前任会计师事务所提供上述资料，有没有会盖前任会计师事务所公章的呢？

回答人：chenyiwei
我前面已经提到过，在实务中虽然普遍存在获取前任底稿的情况，但基本都是非正常途径。管理规范的事务所不可能允许底稿的任意外泄。通过非正常途径获得的资料总需要经过一定方式转化为自己的东西才行。